【裁判字號】    85,台上,1427
【裁判日期】    850328
【裁判案由】    違反森林法
【裁判全文】
最高法院刑事判決                              八十五年度台上字第一四二七號
    上  訴  人  甲○○○  女
                          居台.
    選任辯護人  嚴庚辰律師
右上訴人因違反森林法案件，不服台灣高等法院台南分院中華民國八十四年五月十九
日第二審判決（八十四年度上訴字第五七八號，起訴案號：台灣嘉義地方法院檢察署
八十四年度偵字第二○號），提起上訴，本院判決如左：
    主  文
原判決撤銷，發回台灣高等法院台南分院。
    理  由
本件原判決以上訴人甲○○○經第一審判決論處其於他人保安林內擅自墾植罪刑，於
民國八十四年三月九日收受第一審判決之送達，有送達證書可稽，乃上訴人遲至同年
三月二十五日始提起第二審上訴，已逾刑事訴訟法第三百四十九條所規定之十日上訴
期間，因認上訴人之第二審上訴，顯屬違背法律上之程式，予以駁回，固非無見。
惟查十日之上訴期間，自送達判決後起算，固為刑事訴訟法第三百四十九條前段所明
定。然此所稱之送達，係指經有合法之送達者而言，判決正本送達於應受送達人本人
以外之人，如該人未經本人陳明為送達代收人，又非具有辨別事理能力之同居人或受
僱人，或其他法定應受送達之人時，不能認有合法之送達，祗能以本人實際收受判決
時，為起算上訴期間之準據。本件第一審判決宣示後，判決正本係按上訴人之居所嘉
義縣番路鄉公興村一鄰龍美十號交由郵政機關送達，但並未送達與上訴人本人收受，
而係由林瑞玉代為簽收，有該送達證書附於第一審卷宗可稽。然林瑞玉係居住在嘉義
縣番路鄉龍美三號，既非上訴人所陳明之送達代收人，亦非上訴人之同居人或受僱人
，僅係上訴人居所之鄰居，有林瑞玉於八十四年六月三十日接受原審調查之訊問筆錄
為憑，林瑞玉復供述於代收後，約經過七、八日才交付原在外工作返家之上訴人之次
子，而非交付上訴人本人（原審八十四年度聲字第二五二號卷第十四、十五頁）。從
而八十四年三月九日並未合法送達於上訴人本人，究竟上訴人實際收受第一審判決之
時間為何﹖扣除二日在途期間，其於八十四年三月二十五日具狀提起第二審上訴時，
是否確逾十日之上訴期間﹖原審未為必要之調查，遽認其上訴逾期，逕行從程序上判
決駁回其第二審之上訴，於法自屬違背。上訴意旨，執以指摘原判決不當，為有理由
，應認有發回更審之原因。
據上論結，應依刑事訴訟法第三百九十七條、第四百零一條，判決如主文。
中      華      民      國    八十五    年      三      月    二十八    日
                              最高法院刑事第二庭
                                  審判長法官  施  文  仁
                                        法官  陳  炳  煌
                                        法官  張  淳  淙
                                        法官  洪  文  章
                                        法官  蔡  清  遊
      右正本證明與原本無異
                                              書  記  官
中      華      民      國    八十五    年      四      月      五      日
                                                                      Ｋ


司法院資訊處製作；財團法人民間司法改革基金會備份。
